【裁判字號】    97,上易,1803
【裁判日期】    970925
【裁判案由】    竊盜
【裁判全文】
臺灣高等法院刑事判決                97年度上易字第1803號
  上  訴  人  臺灣臺北地方法院檢察署檢察官
  被      告  甲○○
                      57弄6.
                      （現另案於臺灣臺北監獄執行中）
  被      告  乙○○
                      （現另案於臺灣新店戒治所執行中）
上列上訴人因被告等竊盜案件，不服臺灣臺北地方法院96年度易
字第3413號，中華民國97年6月11日第一審判決（起訴案號：臺
灣臺北地方法院檢察署96年度偵字第11350號），提起上訴，本
院判決如下：
    主  文
上訴駁回。
    事  實
一、甲○○基於為自己不法所有之意圖，於民國（下同）九十六
    年五月十九日晚上十一時許，持客觀上對於人之生命、身體
    具有危險性之兇器紅色鉗子一支，前往位於臺北市○○街十
    八號之工地，乘深夜無人之際，竊取該工地屬蔡林鴻所有之
    電線、電纜線一批（約五十公斤）及白鐵架一批（約十五公
    斤）後離去，並即將該等物品藏匿於其與乙○○所暫居之臺
    北縣三重市○○街二九巷十二號二樓處所。嗣於同年五月二
    十一日凌晨二時二十分許由不知情之乙○○駕駛車牌號碼
    6422 －EV號自用小客車搭載甲○○再度前往上開工地時，
    因該車未開大燈，為警於該車後車廂發現乙○○所有之油壓
    剪等工具及電線各一包，並發覺甲○○欲冒用他人身分接受
    盤查時，甲○○突然對員警出手揮拳（員警未受傷）而脫逃
    ，經警鳴槍追趕，直至臺北市○○區○○街三七巷一號前始
    將甲○○制伏，警方並循線於同日上午五時
    四十分許，在臺北縣三重市○○街二九巷十二號二樓扣得前
    述電線、電纜線、白鐵架等物。
二、案經臺北市政府警察局中山分局報請臺灣臺北地方法院檢察
    署檢察官偵查起訴。
    理  由
一、上揭犯罪事實，業據被告甲○○於警詢、偵查中、原審法院
    審理時及本院審理時坦承不諱，並經被害人蔡林鴻派駐於工
    地之員工劉建生於偵查中及原審法院審理時到庭指證述該工
    地如何於上開時地遭竊取電線、電纜線一批（約五十公斤）
    、白鐵架一批（約十五公斤）等情在卷，依證人劉建生於偵
    查中及原審法院審理時到庭證稱：伊任職之公司在九十六年
    五月十九日開始到位於臺北市○○街十八號之工地工作，當
    天公司並未派駐人員在現場，五月二十日上午老闆蔡林鴻去
    地下室查看時，發現電纜線、電線被偷，開關的電線都被剪
    斷，接在發電機的電纜線也被剪斷拉走，所以叫伊在五月二
    十日晚上去顧工地。因為台電設在外面的電線都是黑色的，
    只有室內的電線才有各種顏色，通常接緣有一個接頭，從電
    線上的接頭判斷，偵查卷第四八頁照片所示之電纜線就是伊
    公司那棟大樓用的那種電線，這些都是從接電箱剪下來的，
    電線接頭必須先剪掉，整條電線才能拉下來云云（見偵查卷
    第九十三頁至第九十四頁、原審卷第一一一頁至第一一二頁
    ），且有劉建生所出具之贓物認領保管單各乙紙、贓物照片
    及現場照片等在卷可參，並經警前往被告甲○○暫居之臺北
    縣三重市○○街二九巷十二號二樓執行搜索時當場扣得上開
    電線、電纜線及白鐵一批，亦有搜索扣押筆錄、扣押物品目
    錄表在卷可憑，是被告甲○○確有於九十六年五月十九日前
    往上開工地竊取上開電線、電纜線一批（約五十公斤）及白
    鐵架一批（約十五公斤），旋並將該等物品置於其暫居之台
    北縣三重市上址屋內等情，應堪認定（至起訴書就被告甲○
    ○行竊之時間誤載為九十六年五月二十日，容有誤會，此並
    經公訴人於論告時當庭更正）。至被告甲○○雖否認有攜帶
    兇器至上開工地為行竊之犯行，惟依證人劉建生上揭證述開
    關的電線都被剪斷，接在發電機的電纜線也被剪斷拉走，是
    以被告甲○○如欲將該工地所使用之電線拉下，必須先從接
    電箱將電線接頭剪掉，則被告甲○○於九十年五月十九日前
    往該工地竊取電線及電纜線，必須使用足以剪斷電線之利器
    ，從接電箱將電線接頭剪斷，始能竊得，況被告甲○○前於
    九十五年間，同因竊取價值四十萬元電纜線之犯行，經臺灣
    臺北地方法院九十五年度易字第二○六○號判決判處有期徒
    刑七月，其對於應使用何種工具竊取電線及電纜線此類物品
    應十分熟稔，堪認被告甲○○於九十六年五月十九日下午十
    一點多前往臺北市○○街十八號工地行竊時確有攜帶客觀上
    足以為兇器之紅色鉗子乙把前往上開工地行竊至為明確。
二、按刑法第321條第1項第3款之攜帶兇器竊盜罪，係以行為人
    攜帶兇器竊盜為其加重條件，此所謂兇器，其種類並無限制
    ，凡客觀上足對人之生命、身體、安全構成威脅，具有危險
    性之兇器均屬之，且祇須行竊時攜帶此種具有危險性之兇器
    為已足，並不以攜帶之初有行兇之意圖為必要。查紅色鉗子
    質地堅硬，若持以行兇，客觀上對於人之生命、身體安全具
    有危險性，自均屬加重竊盜罪之兇器無訛。是核被告甲○○
    所為，係犯刑法第321條第1項第3款之攜帶兇器加重竊盜罪
    。原審以被告甲○○上述犯行，事證明確，援引刑法第321
    條第1項第3款之規定，並審酌被告甲○○之素行、犯罪之動
    機、目的、手段，年輕力壯，竟思不勞而獲及犯罪後之態度
    等一切情狀，量處有期徒刑10月，復以被告甲○○使用之紅
    色鉗子一支，因被告甲○○否認持有該物，復無證據足認屬
    被告甲○○所有，且未扣案，自無從為沒收之諭知，併於判
    決理由內敘明，經核認事用法並無違誤，檢察官上訴意旨以
    被告甲○○係與被告乙○○共犯上揭竊盜犯行，惟依後所述
    ，並無理由（詳後述）。
三、公訴意旨另以：被告乙○○於九十六年五月十九日晚上十一
    時許（犯罪時間業經公訴人更正，已詳述於前）與被告甲○
    ○共同前往位於臺北市○○街十八號之工地竊取上開電線、
    電纜線、白鐵架，因認被告乙○○與被告甲○○就此部分，
    共犯刑法第三百二十一條第一項第三款之攜帶兇器加重竊盜
    罪嫌云云。
四、按犯罪事實應依證據認定之，無證據不得認定犯罪事實；又
    不能證明被告犯罪者，應諭知無罪之判決，刑事訴訟法第15
    4條第2項及第301條第1項分別定有明文。而所謂認定犯罪事
    實之證據，係指足以認定被告確有犯罪行為之積極證據而言
    ，該項證據自須適合於被告犯罪事實之認定，始得採為斷罪
    資料，如未能發現相當證據，或證據不足以證明，自不能以
    推測或擬制之方法，以為裁判之基礎（參照最高法院29年上
    字第3105號、 40年臺上字第86號及30年上字第816號判例意
    旨）。
五、查公訴人據以認被告乙○○與被告甲○○有於九十六年五月
    十九日共同涉犯上揭攜帶兇器加重竊盜犯行，無非係依被告
    乙○○之供述、證人劉建生、陳南嘉之證述及經警查獲之上
    開贓物係在被告乙○○位於臺北縣三重市○○街二九巷十二
    號之處所查獲等為其主要論據。訊據被告乙○○固供承有於
    九十六年五月二十日晚上十一時許搭載被告甲○○共同前往
    臺北市○○街十八號，翌日凌晨二時許為警攔查時在場，並
    繼而駕車逃逸等事實，惟否認有與被告甲○○共犯上開竊盜
    犯行，辯稱：九十六年五月十九日伊沒有跟甲○○去偷，二
    十日甲○○拜託伊開車帶他去該工地拿東西（吸毒工具），
    伊才開車帶他去。警方上前攔查時，伊因為身上有毒品，所
    以才會駕車逃逸。經警在臺北縣三重市○○街二九巷十二號
    二樓查扣之電線非伊所有，是甲○○放的，伊不知道是從哪
    裡來的云云。經查：
(一)依被告甲○○自警詢、偵查中、原審法院審理時及本院審理
    時均供承係由其一人於九十六年五月十九日前往上開工地竊
    取該批電線、電纜線及白鐵架等物，嗣於原審法院審理時並
    以證人身分亦具結證稱：五月十九日伊是一人去上開工地，
    乙○○沒有跟伊去，東西都是伊偷的，伊偷了白鐵架這些東
    西後，就拿到乙○○的住處跟他說借放一下，伊沒有跟他說
    東西怎麼來，他也沒有問。隔天（二十日）晚上，伊因為想
    去該工地拿東西，就請乙○○載伊去，到工地附近伊就下車
    ，他不知道伊要去那裡云云（見原審卷第155頁背面至第157
    頁正面），而被告乙○○嗣於九十六年五月二十日晚上雖有
    搭載被告甲○○前往上址工地，並於翌日凌晨二時許經警陳
    南嘉上前盤查而乘隙逃逸等情，惟被告乙○○始終否認就被
    告甲○○於九十六年五月十九日前往上址工地竊盜之犯行知
    悉並參與，而依證人劉建生上揭證述，九十六年五月十九日
    其並未在現場，二十日發現工地之電線、電纜等物被偷後，
    始依工地老闆蔡林鴻指示於二十日晚上至工地看顧，翌日（
    二十一日）凌晨被告乙○○及甲○○即於工地附近經警查獲
    等情，以此固堪認被告乙○○於五月二十日有出現於工地附
    近，惟並不因之推論被告乙○○於九十六年五月十九日亦有
    出現於工地之情，又依證人陳南嘉於原審法院審理時證稱：
    九十六年五月二十一日凌晨伊在執勤職務時攔停被告甲○○
    及乙○○，請當時之駕駛乙○○及副駕駛甲○○出示證件，
    兩位都說未帶證件，無法出示，伊遂請他們下車查證，查證
    時乙○○有拿一張戶口名簿，說那上面有他的資料，甲○○
    沒有出示證件，但有出示一張不是甲○○名字的舉發通知單
    ，說他就是該張舉發通知單上所載姓名的人，伊現在已不記
    得那個名字，伊則依據他們提供的證號來查詢有無刑案記錄
    ，發現甲○○提供的資料與他所述不同，在查證過程中，劉
    建生走過來說他們工地有東西被偷‧‧‧伊遂更仔細查證，
    因甲○○當時資料不對，伊請他自己將口袋中的東西掏出，
    掏完後，伊從外側拍他褲子右側口袋，拍到一個好像煙盒的
    東西，甲○○就出手推伊身體，轉身逃跑，伊與警員林永遠
    跟著追甲○○，沒有注意到站在駕駛座外面的乙○○，乙○
    ○就趁機上車開車逃跑，伊大概追了甲○○二、三百公尺才
    追到，剛好右邊有一部車，甲○○就將煙盒丟到車子另外一
    邊，此時制伏甲○○，並呼叫警網支援，也找到那個煙盒，
    裡面有海洛因及安非他命，將甲○○帶回派出所後，他才坦
    承他叫做甲○○，正被通緝云云（見原審卷第一一三頁背面
    至第一一四頁），固堪認被告乙○○有於上開時地經警上前
    盤查時，乘隙駕車駛離現場而逃逸之情，惟依證人劉建生於
    原審法院審理時證稱：九十六年五月二十日晚上十時三十分
    許僅看見甲○○一人進入工地，且離開工地時，除原持有之
    手電筒、紅色鉗子以外，身上及手上並無其他物品云云，並
    參以被告甲○○於前一日已前往工地竊取該批電線、電纜、
    白鐵架等情，則查獲之該批失竊之電線、電纜、白鐵架等物
    已難認係被告甲○○九十六年五月二十日晚上進入工地，或
    係被告乙○○進入工地行竊而得。
(二)至證人被告甲○○與被告乙○○就九十六年五月二十日晚間
    如何約定前往位於臺北市○○街之上開工地，及被告乙○○
    何以共同前往之動機，二者所供雖多不相符，亦有不合理之
    處，惟此部份乃係關於被告甲○○與乙○○於九十六年五月
    二十日晚上有無共同竊盜犯行（未遂）之佐證，無從據以推
    論被告乙○○是否有於九十六年五月十九日與被告甲○○共
    同前往該工地竊取電線之犯行，況經證人劉建生辨識自臺北
    縣三重市○○街二九巷十二號二樓扣得之被告乙○○所有之
    工具，並無與被告甲○○於九十六年五月二十日所持紅色鉗
    子類似之工具，而於被告所使用之自用小客車後車廂發現之
    電線乙批（見偵查卷第48頁上方照片），並係被告甲○○於
    96年5月19日晚上十一時許，於上址工地所竊得（此並經劉
    建生領回在卷），均不得據以認定被告乙○○於九十六年五
    月十九日晚上十一時許有與被告甲○○共同前往上開工地竊
    取電線、電纜線、白鐵架之行為。
  綜上，被告乙○○既堅詞否認知悉並參與被告甲○○九十六年
  五月十九日之竊盜犯行，而被告甲○○亦未供認係與被告乙○
  ○共同於96年5月19日晚上前往上址工地行竊，此外並查無何
  積極證據足資證明被告乙○○涉有公訴人指訴之上揭犯行，自
  難僅因被告乙○○嗣於九十六年五月二十日與被告甲○○共同
  前往上開案發現場，即認被告乙○○亦共同涉犯九十六年五月
  十九日之竊盜犯行，被告乙○○所辯並無此部分犯行，應堪採
  信。被告乙○○犯罪尚屬不能證明，原審因而以不能證明被告
  乙○○犯罪，而為被告乙○○無罪之諭知，經核並無不合，檢
  察官上訴意旨以被告乙○○嗣於九十六年五月二十日與被告甲
  ○○共同前往上址工地，且形跡可疑，其就被告甲○○於九十
  六年五月十九日之竊盜犯行自屬知悉並有所參與，而認被告乙
  ○○與甲○○係共犯此部分竊盜犯行，並指摘原審判決被告乙
  ○○無罪係屬不當，惟此依上開所述，其上訴尚難認有理由，
  應予駁回。
六、至被告甲○○、乙○○是否涉於九十六年五月二十日攜帶兇
    器前往臺北市○○街十八號竊盜之犯行未據起訴，本院不得
    予以審理，應由檢察官另行偵查，附此敘明。
據上論斷，應依刑事訴訟法第368條，判決如主文。
本案經檢察官姜貴昌到庭執行職務。
中    華    民    國    97    年    9    月    25    日
                  刑事第五庭    審判長法  官  吳  敦
                                      法  官  陳春秋
                                      法  官  張傳栗
以上正本證明與原本無異。
不得上訴。
                                      書記官  李佩真
中    華    民    國    97    年    9     月    26    日
附錄：本案論罪科刑法條全文
中華民國刑法第321條
犯竊盜罪而有左列情形之一者，處六月以上、五年以下有期徒刑
：
一、於夜間侵入住宅或有人居住之建築物、船艦或隱匿其內而犯
之者。
二、毀越門扇、牆垣或其他安全設備而犯之者。
三、攜帶兇器而犯之者。
四、結夥三人以上而犯之者。
五、乘火災、水災或其他災害之際而犯之者。
六、在車站或埠頭而犯之者。
前項之未遂犯罰之。


司法院資訊處製作；財團法人民間司法改革基金會備份。
